臺灣臺南地方法院刑事判決　　　　　　　96年度易字第1162號
被　　　告　甲○○
　　　　　　　　　　現於台灣台南監獄台南分監執行中
上列被告因竊盜案件，經檢察官提起公訴（96年度偵緝字第900
號），本院判決如下：
    主  文
甲○○犯踰越門扇竊盜罪，累犯，處有期徒刑壹年陸月，減為有
期徒刑玖月。
其餘被訴部分無罪。
    事  實
一、甲○○曾於民國九十二年間因竊盜罪，經本院判處有期徒刑
    四月，如易科罰金，以三百元折算一日確定，於九十三年三
    月十八日易科罰金執行完畢。猶不知悔改，竟意圖為自己不
    法之所有，於九十六年四月三日凌晨三時二十三分許，騎乘
    車牌號碼ＯＮＪ─７７６號重機車，至乙○所經營之順義發
    舊貨商行附近，先於路旁將機車停放妥適，再以頭戴頭套，
    翻越紅色可左右推移之鐵門，侵入附連圍繞該屋後院之手法
    （此次之侵入住宅部分未據告訴），徒手竊取電線舊貨一批
    得手後，正準備離去之際，因觸動警報器，旋為乙○發現追
    呼，甲○○乃將前開電線舊貨丟棄在前院鐵門上，再行翻越
    前開鐵門，前往其停放機車處，欲騎乘其所有之上開機車逃
    逸，惟上開機車業已被到場協助逮捕竊賊之鄰人謝生進早因
    乙○之通知移往他處藏放，甲○○尋車無著，竟折返謝生進
    所在之處，作勢出手欲毆打謝生進，以阻止其追捕，惟謝生
    進無懼，乃手持鐵鍬與之對峙，甲○○見狀即將上開機車遺
    留在現場，徒步逃留現瑒，嗣員警到達現場，將上開甲○○
    遺留於現場之機車騎回派出所，並在置物箱內，扣得書有姓
    名「甲○○」之相片紙袋暨袋內相片及相片光碟各一張，始
    循線查獲甲○○。
二、案經乙○訴由臺南縣警察局學甲分局報請臺灣臺南地方法院
    檢察署偵查起訴。
    理  由
壹、程序部分：
一、按被告以外之人於偵查中向檢察官所為之陳述，除顯有不可
    信之情況者外，得為證據；又被告以外之人於審判外之陳述
    ，雖不符前四條之規定，而經當事人於審判程序同意作為證
    據，法院審酌該言詞陳述或書面陳述作成時之情況，認為適
    當者，亦得為證據；當事人、代理人或辯護人於法院調查證
    據時，知有第一百五十九條第一項不得為證據之情形，而未
    於言詞辯論終結前聲明異議者，視為有前項之同意，刑事訴
    訟法第一百五十九條之一第二項、第一百五十九條之五定有
    明文。經查被告對於本案檢察官所舉證人乙○、謝生進、郭
    博成等人於偵查中向檢察官所為之陳述，及證人乙○、謝生
    進於學甲分局所製作調查筆錄之證據能力，至辯論終結止均
    無任何異議，本院審酌上開證據與上開規定相符，均有證據
    能力，先此敘明。
貳、實體部分：
甲、有罪部分：
一、訊據被告固不否認車牌號碼ＯＮＪ－７７６號重機車及內置
    物品（相片紙袋暨袋內相片及相片光碟各一張）均是被告所
    有；車牌號碼ＯＮＪ－７７６號重機車並未失竊，亦未借他
    人使用等情。惟辯稱並未偷竊，係車子壞了才停在案發現場
    ，不知為何機車還能騎回派出所云云。經查：
(一)、告訴人乙○所經營之順義發舊貨商行於九十六年四月三日凌
    晨三時二十三分許遭不明男子以頭戴頭套，翻越鐵門之方式
    侵入前開商行附連圍繞後院之手法，徒手竊取電線舊貨一批
    ，此有警卷所附九十六年四月三日之現場監視錄影資料光碟
    一片暨擷取之照片十一張（見警卷第二十四頁至第二十九頁
    ）及證人乙○、謝生進於本院審理時之證述（見本院九十六
    年十二月十四日審判筆錄第十四至第二十四頁）可佐。
(二)、又查，本件竊盜行為人，遭被害人乙○追呼逃出鐵門外後，
    先有尋找機車之舉，惟因該機車先經乙○通知謝生進先牽往
    他處藏放，其遍尋無著後，竟折返謝生進所在之處，作勢出
    手毆打謝生進，以阻止謝生進之追捕，惟謝生進無懼，乃手
    持鐵鍬與之對峙，方徒步逃留現瑒，嗣員警到達現場，發現
    現場遺留一機車，猶有餘溫尚能發動，並經謝生進告知為竊
    盜行為人騎來等情，此據證人乙○於本院審理時證述：檢察
    官問「你第三次（指上開犯行）是你看到他爬進來，還是他
    爬進來感應器響了你才發現他？」證人乙○答「他爬進來還
    沒有感覺，是感應器在響我才醒過來。」檢察官問「你有看
    到他又爬出去嗎？」證人乙○答「有，他東西拿著就要跑出
    去，但因為我將籬笆加高，要爬比較困難，動作比較慢。」
    檢察官問「你除了報警以外，還有打電話叫鄰居嗎？」證人
    乙○答「我把我手機的號碼都輸入電腦，自動報警器按下去
    ，鄰居、派出所都會知道。」）（見本院九十六年十二月十
    四日審判筆錄第十四至第十五頁），及本院依職權訊問時證
    稱：「我那時候沒辦法出去，我在裏面打電話給謝生進叫他
    趕快把機車牽走，讓小偷出來時找不到機車，不能騎機車逃
    跑」；而證人謝生進經乙○呼叫後隨即加入逮捕竊嫌之行列
    並於本院審理時證稱：謝生進答「乙○之前是說他們裡面遭
    小偷，說我們鄰居要幫忙抓，大家要幫忙注意。當天我在睡
    覺，電話打來，他說小偷又進來裡面了，我就聯絡鄰居，我
    們就出來了。」檢察官問「你出來後看到什麼情形？」證人
    謝生進答「因為我還跟乙○先生通電話，我問他是要從裡面
    衝出來還是我在外面等，因為我們已經在他的大門口等了，
    等沒多久，乙○說那個人爬到牆上要跳出去，小偷就跳下來
    跑了。」檢察官問「之後呢？」證人謝生進答「他好像跑了
    一下找不到他的機車，才拉下蒙面布套，又跑回來找。」檢
    察官問「你怎麼知道他在找機車？」證人謝生進答「因為他
    的機車停在我和乙○房子交界旁邊。」檢察官問「他翻牆出
    來後，就在找機車？」證人謝生進答「對，他跑去那邊看沒
    有。」檢察官問「你看到他在找機車的時候，他是不是有把
    蒙面的布套拉下？」證人謝生進答「有，拉下。」檢察官問
    「那台機車你看到的時候是停在哪裡？」證人謝生進答「因
    為乙○住我隔壁，機車就停在我們中間那塊空地。」檢察官
    問「你有移動他的機車嗎？」證人謝生進答「移動差不多五
    公尺。」檢察官問「移動到比較暗的地方藏起來？」證人謝
    生進答「對，藏在比較暗那裡。」檢察官問「小偷爬下來的
    時候，找不到機車？」證人謝生進答「對，因為我和乙○房
    子交界處有電線桿，被告機車本來停在電線桿旁邊，他過去
    的時候，看不到機車，就回頭把蒙面布套拉下，並作勢要打
    我，我就跟他說「你來呀，要輸贏你就過來呀！」，他就回
    頭就跑了。」（見本院九十六年十二月十四日審判筆錄第二
    十二至第二十四頁）。而證人郭博成警員於本院審理時對於
    九十六年四月三日凌晨三時據報到順義發舊貨商行處理竊盜
    案件之情況亦結證證稱到場時竊嫌已經不見，並據屋主（即
    乙○）告知，現場遺留一部摩托車隨後其將該摩托車騎回派
    出所，並為以下之證述：檢察官問「摩托車車牌號碼，你還
    記不記得？」證人郭博成答「ＯＮＪ－７７６。」檢察官問
    「你確定當時的摩托車你牽走的時候，有摸它排氣管是熱熱
    的，表示那個車子剛騎來不久，是不是？」證人郭博成答「
    是，我先摸確認這部車子還熱熱的有嫌疑，所以我們就把它
    帶回派出所。」檢察官問「後來你發現這個車子可以騎，你
    就騎走是不是？」證人郭博成答「可以，直接用那把鑰匙可
    以發動，我同事騎回去，我開車回去。」（見本院九十六年
    十二月十四日審判筆錄第二十七至第二十八頁），足認證人
    郭博成警員於案發現場所扣得之機車（車牌號碼ＯＮＪ－７
    ７６號重型機車），係竊嫌前往乙○所經營之順義發舊貨商
    行行竊時所使用之交通工具無疑。
(三)、前開於案發現場扣得之重型機車經警方查詢車籍資料，該重
    型機車車主為被告甲○○（見警卷第三十六頁）。又查被告
    甲○○於檢察官偵訊時陳稱「ＯＮＪ－７７６號重型機車是
    登記在我名下，而且都是我在使用，從來沒有借給他人隔夜
    使用，若是有借的話，都是借給他人買東西而已，幾分鐘而
    已。」「去年在台中時，我有報失竊過，後來車子有找回來
    ，就失竊過這麼一次而已。」（見九十六年度偵緝字第九０
    ０號第二十二頁）足認前開車輛均在甲○○支配使用中。又
    據證人郭博成警員證述，案發時遺留在現場之前開重型機車
    經其摸過確認該重型機車的排氣管是熱熱的。綜合前開被告
    陳述及證人郭博成之前開證述，依經驗法則判斷可認為是甲
    ○○剛使用過前開重型機車不久，而後將其遺留在現場。雖
    被告辯稱於晚上九、十時許騎經案發現場，因車子壞掉所以
    將車子遺留該地，想說機車不要了云云。惟，前開重型機車
    在案發現場被發現時，據證人謝生進及郭博成證述可知該重
    型機車之鑰匙係掛在該車上，同時該車在隨後係由證人郭博
    成警員之同事以上開鑰匙發動後騎回派出所，在扣押該車後
    ，並在其中發現被告甲○○所有之相片紙袋暨袋內相片及相
    片光碟各一張。若真如被告所辯，理應車輛排氣管不會尚有
    餘溫，照片及鑰匙亦會帶走才是。是被告所辯係屬卸責之詞
    ，顯不可採。又被告上開所騎乘之機車，係由員警於案發時
    即騎回警所，已據證人郭博成證稱在卷，足證該機車並無不
    能發動騎行之情形，故被告於本院審理時請求再行勘驗該機
    車，是否已不能發動，核無必要，併予敘明。
(四)、綜上事證，被告甲○○翻越圍牆侵入告訴人乙○所經營之順
   義發舊貨商行附連圍繞後院之手法竊盜之犯行，犯行明確，
   堪已認定。
二、論罪科刑：
    核被告甲○○，係犯刑法第三百二十一條條第一項第二款之
    加重竊盜罪。又甲○○曾於民國九十二年間因竊盜罪，經本
    院判處有期徒刑四月，如易科罰金，以三百元折算一日確定
    ，於九十三年三月十八日易科罰金執行完畢，有臺灣高等法
    院被告前案紀錄表在卷可按，其於五年之內再犯本件有期徒
    刑以上之罪，為累犯，應依法加重其刑。爰審酌被告不思以
    正當途徑賺錢，任意侵害他人財產法益，且已有二次竊盜之
    前科，此次再犯本件竊盜犯行，全然不知悔悟，另其為逃免
    逮捕時，竟進而作勢欲毆打謝生進，惡性不低，於本院審理
    時復一再飾詞狡辯，全無悔意等一切情狀，量處如主文所示
    之刑。
三、末查被告行為後，中華民國九十六年罪犯減刑條例已於九十
    六年六月十五日修正，並於同年七月十六日施行，因被告所
    犯本件之犯罪時間在九十六年四月二十四日以前，且經本院
    宣告一年六月以下之有期徒刑，依該條例第二條第一項第三
    款之規定，應予減刑，故被告甲○○所宣告之刑，應減為如
    主文所示之刑。
乙、無罪部分：
一、公訴意旨略以：被告甲○○另分別於九十六年三月二十一日
    凌晨二時十分許、九十六年三月三十一日凌晨三時十八分許
    ，至臺南縣將軍鄉長榮村十二鄰一百八十之三十六號乙○所
    經營之順義發舊貨商行處，頭戴頭套，翻越圍牆侵入附連圍
    繞該屋後院（侵入住宅部分均未據告訴），分別徒手竊取價
    值新臺幣（下同）四千元、一萬五千元之青銅舊貨得手後離
    去。因認被告甲○○涉有加重竊盜罪嫌等語。
二、按犯罪事實應依證據認定之，無證據不得認定犯罪事實；不
    能證明被告犯罪者，應諭知無罪之判決。刑事訴訟法第一百
    五十四條第二項、第三百零一條分別定有明文。又刑事訴訟
    法上認定犯罪事實所憑之證據，雖不以直接證據為限，間接
    證據亦包括在內，然而無論直接證據或間接證據，其為訴訟
    上之證明，須於通常一般之人均不致有所懷疑，而得確信其
    為真實之程度者，始得據為有罪之認定，惟採用間接證據時
    ，必其所成立之證據，在直接關係上，雖僅足以證明他項事
    實，而採此他項事實，本於推理之作用，足以證明待證事項
    者，方為合法，若係憑空之推想，則尚非間接證據，且如未
    發現相當證據，或證據不足以證明，自不能以推測或擬制之
    方法，以為裁判之基礎。公訴人認被告涉有上開犯行，無非
    係(一)以告訴人乙○陳述之被害經過。(二)告訴人乙○所提供九
    十六年三月二十一日及九十六年三月三十一日之現場監視錄
    影資料光碟二片暨擷取之照片十六張為主要依據。
三、本院得心證之理由：
(一)、告訴人乙○所經營之順義發舊貨商行於九十六年三月二十一
    日凌晨二時十分許、九十六年三月三十一日凌晨三時十八分
    許兩次遭竊，固據證人乙○於本院時證述在卷，惟因該二次
    失竊時間，均時值深夜，場內尚未裝設閃光燈，視線不良，
    且竊賊蒙面，無從辨識竊嫌之面目，業據證人乙○於本院審
    理時證稱在卷，故告訴人即證人乙○並不能明確指認係被告
    甲○○犯下前開犯行。
(二)、另據告訴人乙○所提供之九十六年三月二十一日及九十六年
    三月三十一日之現場監視錄影資料光碟二片暨由警方擷取之
    照片十六張，其所呈現之內容，因犯嫌頭戴頭套之緣故，導
    致監視錄影資料暨擷取之照片均僅能呈現出犯嫌之身形，而
    未能呈現其面貌，且上開光碟及照片因解析度不高，且屬黑
    白照片，有卷依照片及光碟可稽，是竊賊所穿載之頭套、外
    套、皮帶之顏色如何，依上開光碟及照片，實際上均無從分
    辨。復上開衣物無從見出有何特殊之形式、花紋，在模糊之
    光碟及照片下，實難區辨異同。再者體態稍胖之人，在社會
    上不知凡幾，又竊賊所偷竊者乃重量頗重之青銅電線等舊貨
    ，竊賊得手後扛於肩上，應為最便利行走之方式，故公訴人
    以被害人三次失竊監視錄影畫面中之人，其體態、衣物之顏
    色、搬運贓物之方式相似，即認同屬一人，乃是依上開照片
    所為之概括推論，要非依積極證據，並不可採，故公訴人再
    進而推論被告即是前二次九十六年三月二十一日及九十六年
    三月三十一日行竊之人，尚嫌速斷。
四、綜上所述，參互印證，本件依調查所得證據尚不足證明被告
    甲○○確有公訴人所指之犯行，此外復查無其他積極證據足
    資證明被告甲○○有上述犯行，揆諸首開說明，犯罪尚屬不
    能證明，爰為無罪之諭知。
據上論斷，應依刑事訴訟法第二百九十九條第一項前段、第三百
零一條第一項，刑法第三百二十一條第一項第二款、第四十七條
第一項，中華民國九十六年罪犯減刑條例第二條第一項第三款、
第七條，判決如主文。
本案經檢察官丙○○到庭執行職務。
中　　華　　民　　國　　96　　年　　12    月　　28　　日
　　　　　　　　　刑事第三庭    法　官　鄧希賢
以上正本證明與原本無異
如不服本判決應於收受本判後10日內向本院提出上訴書狀，並應
敘述具體理由。如未敘述上訴理由者，應於上訴期間屆滿後20日
內向本院補提理由書狀（均須按他造當事人之人數附繕本）「切
勿逕送上級法院」。
  　　　　　　　　　　　　　　　書記官　張宜柔
中　　華　　民　　國　　96　　年　　12　　月　　31　　日
附錄法條：
中華民國刑法第321條
（加重竊盜罪）
犯竊盜罪而有左列情形之一者，處6月以上、5年以下有期徒刑：
一  於夜間侵入住宅或有人居住之建築物、船艦或隱匿其內而犯
    之者。
二  毀越門扇、牆垣或其他安全設備而犯之者。
三  攜帶兇器而犯之者。
四  結夥三人以上而犯之者。
五  乘火災、水災或其他災害之際而犯之者。
六  在車站或埠頭而犯之者。
前項之未遂犯罰之。
